臺灣高等法院臺中分院刑事判決　　99年度重上更(二)字第86號
上　訴　人　臺灣南投地方法院檢察署檢察官
被　　　告　沙興華
選任辯護人　阮春龍律師
上列上訴人因被告違反槍砲彈藥刀械管制條例案件，不服臺灣南
投地方法院94年度訴字第 387號中華民國94年9月2日第一審判決
（起訴案號：臺灣南投地方法院檢察署94年度偵字第1163號），
提起上訴，經判決後，由最高法院第二次發回更審，本院判決如
下：
    主    文
原判決撤銷。
沙興華未經許可持有具有殺傷力之改造土造獵槍，累犯，處有期
徒刑壹年拾月，併罰科金新臺幣伍萬元，罰金如易服勞役，以新
臺幣壹仟元折算壹日。緩刑肆年，並應向公庫支付新臺幣伍萬元
，緩刑期內付保護管束。扣案改造土造長槍壹枝（槍枝管制編號
：0000000000）、黑色火藥貳佰貳拾公克（含罐，驗餘淨重餘零
點肆玖公克）、鋼珠子彈壹點壹公斤（含罐）及通槍條壹支，均
沒收。
    犯罪事實
一、沙興華曾於民國91年間因偽造文書罪，經臺灣南投地方法院
    判處有期徒刑3月確定，於91年4月9日易科罰金執行完畢（
    公訴意旨誤認為同年月21日），仍不知悔改，其非具原住民
    身分，因與原住民之潘素花（未據起訴）同居，而與原住民
    共同生活，習於上山打獵，竟於93年底某日在南投縣仁愛鄉
    南豐村東眼山上，與其同居人潘素花同受潘素花之表哥廖有
    聰（已死亡）交付具有殺傷力之改造土造獵槍1枝（槍枝管
    制編號：0000000000）、黑色火藥若干公克、鋼珠子彈若干
    公斤及通槍條1支等物，沙興華因而基於非法持有槍砲之犯
    意，未經許可而持有具有殺傷力之改造土造獵槍1枝及彈藥
    之主要組成零件即黑色火藥若干公克。嗣於94年3月23上午
    11時許在潘素花之南投縣仁愛路春陽之娘家，由潘素花將上
    開槍枝、火藥等物交予沙興華藏置於沙興華所有車牌號碼7V
    －0460號自用小客貨車內，其中改造土造獵槍1枝藏置於後
    座座位底下，火藥等其餘物品則藏放一手提籃子內，而欲將
    該等物品攜帶返回沙興華之埔里住處藏放。惟經人發現舉報
    ，於同日15時50分許，沙興華駕駛其所有車牌號碼7V－0460
     號自用小客貨車，行經南投縣仁愛鄉南豐村天主堂招呼站
    下方50公尺處時，為警查獲，並在上開汽車內查獲扣得上開
    已屬沙興華與潘素花共同所有之改造土造獵槍 1枝、彈藥之
    主要組成零件即黑色火藥220公克（含罐重，經送鑑定其淨
    重0.72公克，經取0.23公克鑑定用罄，餘0.49公克）、供持
    有使用該改造土造獵槍之射擊所用之鋼珠子彈1.1公斤（含
    罐重）及通槍條1支。
二、案經南投縣政府警察局仁愛分局報請台灣南投地方法院檢察
    署告偵查起訴。
    理  由
一、證據能力部分
  (一)現行刑事訴訟法關於「鑑定」之規定，除選任自然人充當鑑
    定人外，另設有囑託機關鑑定制度。依同法第198條、第208
    條之規定，不論鑑定人或鑑定機關、團體，固均應由法院、
    審判長、受命法官或檢察官視具體個案之需要而為選任、囑
    託，並依第206條之規定，提出言詞或書面報告，始符合同
    法第159條第1項所定得作為證據之「法律有規定」之情形。
    否則所為之鑑定，仍屬傳聞證據。然於司法警察機關調查中
    之案件，為因應實務上，或因量大、或有急迫之現實需求，
    併例行性當然有鑑定之必要者，例如毒品之種類與成分、尿
    液之毒品反應，或者槍彈有無殺傷力等鑑定，基於檢察一體
    原則，得由該管檢察長對於轄區內之案件，以事前概括選任
    鑑定人或囑託鑑定機關、團體之方式，俾便轄區內之司法警
    察官、司法警察對於調查中之此類案件，得即時送請先前已
    選任之鑑定人或囑託之鑑定機關、團體實施鑑定，以求時效
    （法務部92年9月1日法檢字第0920035083號函參照，刊載於
    法務部公報第312期）。此種由檢察機關概括選任鑑定人或
    概括囑託鑑定機關、團體，再轉知司法警察官、司法警察於
    調查犯罪時參考辦理之作為，法無明文禁止，係為因應現行
    刑事訴訟法增訂傳聞法則及其例外規定之實務運作而為，其
    所為之書面鑑定報告自屬前揭「法律規定」得為證據者，而
    有證據能力（最高法院96年度台上字第2860裁判意旨可資參
    照）。本件就扣案改造土造獵槍是否具有殺傷力及扣案火藥
    之成份（即是否屬於彈藥〈爆裂物〉之主要組成零件）之鑑
    定，雖係分別由查獲單位南投縣政府警察局仁愛分局、本院
    送請內政部警政署刑事警察局鑑定，但內政部警政署刑事警
    察局為臺灣高等法院檢察署檢察長事先概括選任之鑑定機關
    ，仍屬受檢察官囑託鑑定，從而，內政部警政署刑事警察局
    依刑事訴訟法第208條第1項準用同法第206條第1項規定所出
    具之書面鑑定報告，乃係基於上揭受概括選任之鑑定機關身
    分所為，則受託鑑定自屬其例行性之業務無訛。再者，該局
    針對送鑑槍枝是否具殺傷力及火藥成份之判斷，乃由該局鑑
    識科物理組人員，以性能檢驗法、試射法、燃燒試驗法、呈
    色試驗法、氣相層析質譜分析法及掃瞄式電子顯微鏡／x-射
    線能譜分析法為鑑定，顯係由該局實施鑑定之人員依專業知
    識經驗就送鑑事項，於例行之公務中，機械性地基於己身之
    觀察或發現，而將當場或即時記載之特徵，及所為之判斷意
    見，記載於鑑定書上以為證明是否具有殺傷力等情，且查無
    顯不可信之情況，是其所為之書面鑑定報告自屬前揭「法律
    規定」得為證據者，而有證據能力。
  (二)有關證人潘素花於警詢之供述具有證據能力部分，詳下述。
  (三)按被告以外之人（包括證人、鑑定人、告訴人、被害人及共
    同被告等）於審判外之陳述雖不符刑事訴訟法第159條之1至
    之4等4條之規定，而經當事人於審判程序同意作為證據，法
    院審酌該言詞陳述或書面陳述作成時之情況，認為適當者，
    亦得為證據；當事人、代理人或辯護人於法院調查證據時，
    知有刑事訴訟法第159條第1項不得為證據之情形，而未於言
    詞辯論終結前聲明異議者，視為有前項之同意，同法第159
    條之5定有明文。經查檢察官、被告及其選任辯護人，對於
    本判決所引用之其餘下列各項證據方法之證據能力，於本院
    審理時均不爭執，復同意作為證據，又於法院調查證據時，
    亦未於言詞辯論終結前聲明異議，茲審酌該等言詞陳述及書
    面陳述作成時之情況，並無不宜作為證據之情事，依刑事訴
    訟法第159條之5之規定，自得作為證據。
二、訊據被告固不否認上開扣案之改造土造獵槍具有殺傷力，且
    係在伊所駕駛之上開車輛內查獲，另查獲同時置放於伊車上
    之罐裝黑色粉末係屬黑色火藥之事實，惟矢口否認有何未經
    許可持有槍枝及彈藥之主要組成零件即火藥之犯行，辯稱：
    伊並沒有持有上開槍枝，槍枝是伊妻子潘素花（按係同居關
    係）從娘家拿出來，叫伊拿到車上放，伊並沒有持有上開槍
    枝，亦不知籃子內置放有火藥等語。經查：
  (一)證人潘素華在警詢時以犯罪嫌疑人之身分受調查詢問時已自
    承：「（警方於民國94年3月23日15時50分在仁愛鄉南豐村
    天主堂招呼站下方50公尺處攔停當場查獲由沙興華駕駛並所
    有之7V-0460自小客貨車上有一把土造獵槍及火藥210公克（
    按為220公克之誤載）、鋼珠子彈1.1公斤、頭燈壹個、通槍
    條壹支、鋼索壹條係何人所有？）是我表兄所有的，名字我
    忘記了。（你表兄確實名字叫什麼？住址？目前人在哪裡？
    為該土造獵槍在沙興華車上？）我表兄名字我忘記了（按嗣
    在原審已證稱其表哥名為「廖有聰」），住在南豐山上，目
    前人已經死亡了，獵槍是表兄未死之前送給沙興華和我，才
    放在車上的。（你表兄是何時？何地將獵槍送給沙興華及你
    的？尚有何人在場？）表兄是於93年底正確時間忘記了，地
    點在南豐村東眼山上送給沙興華和我的，當時有我及陳姓朋
    友在場。（你會不會使用這把獵槍？有沒有使用過？）我不
    會使用，過去我有練習使用。（沙興華有無使用過？作何用
    途？何人教你使用〈練習〉？沙興華是什麼時間使用過？使
    用過幾次？）沙興華有使用過，是打獵〈飛鼠〉用的，是沙
    興華教我使用的。我只知道在東眼山使用過，用過幾次我不
    清楚。（你表兄送獵槍給沙興華和你時，獵槍都放置於何處
    ？有誰來看管這把槍？）獵槍一直放置於山上〈春陽村〉，
    平常由沙興華及其友人來看管。（沙興華有無原住民〈特獵
    戶〉身份？你是否係屬原住民？你與沙興華是何關係？）沙
    興華沒有原住民〈特獵戶〉身份，我是原住民但不是特獵戶
    身份，尚未申請。我們是同居人。（這把獵槍有否合法申請
    證照？）沒有合法申請證照。（上記所說都實在嗎？有無其
    他意見？）都實在，我本人是想申請合法證照及特獵戶，沒
    有其他意見。」等語綦明（見警卷第7至8頁），顯見被告早
    於93年底間即與潘素花共同受潘素花之表哥於生前贈送交付
    而持有該改造土造獵槍及火藥等物，被告亦曾經使用該槍枝
    打過獵，且被告曾教導潘素花如何使用該槍枝等情。另據證
    人即查獲之員警於原審作證時任職仁愛分局松岡派出所所長
    之黃立行於原審94年8月17日審判期日經交互詰問結證稱：
    「我具有原住民身分，（查獲的槍枝裡面是否有裝填火藥或
    鋼珠子彈？）有，我自己也是特獵戶，我們警察怕槍會走火
    ，所以會先檢查，看到獵槍有火藥在裡面。（槍枝的外觀如
    何？）一般原住民的土造獵槍，槍枝像是在使用中的槍，沒
    有特別的灰塵。（如何判斷該槍枝應該平常有在使用？）查
    獲槍枝時，看到裡面還有子彈火藥，我以特獵戶的身分判斷
    ，應該有在使用。（是否持獵槍打獵過？）有。（一般打獵
    後，是否會將火藥或子彈卸下？）一般原住民打獵後，都會
    清槍，除非隔天還要打獵，才會省略這個步驟，不然都會將
    子彈打掉。（要去打獵之前是否會將子彈或火藥裝填好？）
    有的會先裝填好，有的人會到山上才裝填，兩種都有。（類
    似本件查獲的土造獵槍，裝填火藥彈珠一次約要多久時間？
    ）熟練的人大約在5分鐘內可以裝填，或許會更快，不熟的
    人要更久的時間，會超過5分鐘。（看到獵物時才開始裝填
    火藥彈珠，還是沒有看到獵物前就會裝填好？）別人是怎樣
    我不知道，就我個人情況我會先將火藥彈珠先裝好，看到獵
    物時，就可以射擊。（這種槍枝有無保險？）槍枝本身沒有
    保險，一般都會在擊槌前裝 1個橡皮或衛生紙，阻隔火藥與
    擊槌就不會擊發了。」等語（見原審卷第54、55至57頁），
    又證人同為查獲之員警邱立賢於原審亦證稱：查獲時該改造
    土造獵槍的外觀很乾淨，沒有灰塵，到分局時有人去看那把
    槍，說有火藥等語（見原審卷第59頁），顯見扣案之改造土
    造獵槍於查獲時外觀乾淨無灰塵，並尚有裝填火藥，堪認是
    處於使用狀態中，從而潘素花於警詢證稱該扣案改造土造獵
    槍等物於受贈送後，被告曾經使用該槍枝打過獵，且曾教導
    潘素花如何使用該槍枝等情，要堪信實，合於該槍於查獲時
    係處於使用狀態中之情。
  (二)復有改造土造獵槍物1枝、火藥220公克（含罐重）、鋼珠子
    彈1.1公斤（含罐重）及通槍條1支等物扣案，及照片4幀附
    卷可資佐證。而上開改造土造獵槍1枝，經南投縣政府警察
    局仁愛分局送請內政部警政署刑事警察局鑑驗結果，認係由
    木質槍身及土造金屬槍管結合而成之土造長槍，以打擊槍管
    側邊導火孔之底火（藥）引爆管內火藥為發射動力，機械性
    能良好，可供發射彈丸使用，認具殺傷力等情，此有該局94
    年4月11日刑鑑字第0940050613號鑑驗通知書1份附卷可稽（
    見偵查卷第23至25頁）。又扣案火藥220公克（含罐重）經
    本院函請內政部警政署刑事警察局鑑驗結果，其淨重0.72公
    克，取0.23公克鑑定用罄，餘0.49公克，經檢出碳粉、硫磺
    、硝酸鉀等成份，認係黑色火藥成分等情，亦有該局99年10
    月5日刑鑑字第0990126733號鑑驗通知書1份附卷可稽（見偵
    查卷第35頁）。再者，槍砲、彈藥主要組成零件種類，由中
    央主管機關公告；而槍砲、彈藥、刀械管制之主管機關，在
    中央為內政部，槍砲彈藥刀械管制條例第3條、第4條第3項
    分別定有明文。另槍砲彈藥刀械管制條例所稱之彈藥包含爆
    裂物在內，此觀該條例第4條第1項第2款規定可明，而火藥
    為爆裂物之主要組成零件，業經內政部以86年11月24四日台
    (86)內警字第8670683號公告在案。查據證人即查獲員警黃
    立行上開所證，本案扣案之改造土造獵槍，係以裝填火藥及
    彈珠，並以擊槌擊發火藥方式射擊打獵等語，核與上開改造
    土造獵槍之鑑定報告內容所載係「以打擊槍管側邊導火孔之
    底火（藥）引爆管內火藥為發射動力」者相符，可見扣案之
    火藥足供作成爆裂物之用以擊發鋼珠，自屬爆裂物（彈藥）
    之主要組成零件，要堪認定。
  (三)被告於警詢亦自承伊是平地人，沒有原住民〈特獵戶〉身份
    ，扣案之該把土造獵槍沒有申請證照，置放扣案土造獵槍等
    物之車子是伊所有，當時是伊駕駛，是伊放在7V-0460自小
    客貨車上的後車廂，是潘素花拿給伊叫伊放在車上，另警方
    當場在伊所有車上的籃子裡所查獲的火藥（含罐重220公克
    ）及鋼珠子彈（含罐重1.1公斤）鋼索1條、頭燈1個、通槍
    條1支等物，也是伊同居人潘素花拿給伊放在車上的，是於
    94年3月23日11時許在潘素花的家中（按指春陽村）放置，
    伊要帶回埔里家中放置，等潘素花的親戚要用時在到伊家中
    取用等語（見警卷第3至5頁）。顯見上開改造土造獵槍、火
    藥（含罐重220公克）及鋼珠子彈（含罐重1.1公斤）鋼索1
    條、頭燈1個、通槍條1支等物係被告於94年3月23日查獲前
    之當日11時許在潘素花的娘家同時置放於被告所有之車上。
    又證人即查獲員警黃立行於原審94年8月17日審判期日經交
    互詰問結證稱：「（查獲時該車輛是何人所駕駛？）在庭的
    被告。（警方是在車子的何處查獲槍枝、鋼珠等物品？）槍
    是在後座的座位下面，因為槍比較長，所以藏在那下面。（
    槍枝子彈等物，有無以其他物品包裹？）槍是沒有以其他東
    西包裹，我們只有查獲槍枝，是在製作筆錄時，他們說還有
    1 個籃子，後來才請他們自己拿過來，是什麼人拿的，不記
    得。」等語（見原審卷第54至55頁），足見被告對於該扣案
    改造土造獵槍原即有所認識，並知載運過程中要藏置於車內
    後座座位底下，以免被發現，而原住民所使用之獵槍當係在
    山上使用，被告卻要將之載回平地之埔里住處置放，益見被
    告對持有該槍枝係屬非法之違法性亦有所認識，並有非法持
    有之故意；另藏放車上籃子內之火藥（含罐重220公克）及
    鋼珠子彈（含罐重1.1公斤）、鋼索1條、頭燈1個、通槍條1
    支等物，是被告於槍枝被查獲後在製作筆錄時主動告知警方
    ，並非警方於初查獲時即發現，況被告已自承該籃子之物係
    潘素花連同查扣之改造土造獵槍一併交付給伊放在車上，則
    被告自對籃子內置放何物知之甚明，否則，如非被告事先已
    知悉該籃子內所置放之物與查扣之槍枝有關，其於警方未查
    獲籃內之物時，大可不用主動告知，警方自亦無從知悉及查
    扣該籃內之物，故被告顯然對該籃內之物，係供查扣之改造
    土造獵槍所使用之火藥、鋼珠子彈、通槍條等物有所認識並
    知之甚明，從而被告亦有持有該籃內火藥（即彈藥之主要組
    成零件）之認識及故意。又被告於偵查中曾自承：「之前有
    跟潘素花他們姪子一起去打獵，他們姪子有拿那一把槍，大
    概在前幾個月而已，我總共跟他們去2次，但是都是他們在
    打，我自己一個人在烤火，但是對外吹牛是我打的」等語（
    見偵查卷第10頁），益徵證人潘素花於警詢證稱被告曾經使
    用該槍枝打過獵，且被告曾教導潘素花如何使用該槍枝等語
    非憑空捏造，被告辯稱：都是潘素花之姪子在打，伊自己一
    個人在烤火，但是對外吹牛是伊打的云云，不過係圓飾之詞
    ，尚難信實。故潘素花於警詢所證稱早在於93年底即與被告
    共同受其表哥贈送該改造土造獵槍等物，自亦堪信實。
  (四)雖證人潘素華在偵查改稱：「我在警察局講的不實在，因為
    當時我很緊張，我在警察局說沙興華拿槍，是因為我姪子徐
    志銘有跟他去打獵，我姪子說是沙興華拿槍打的，我才誤以
    為沙興華拿槍打的，其實是我姪子打的」云云（見偵查卷第
    18頁），其另於原審結證稱：「因為我媽媽要給我一塊地，
    我要種水蜜桃，我怕松鼠會去吃，我去我家倉庫拿獵槍，在
    我家門口交給被告，讓被告拿去車上……是我在門口交給他
    ，他放到車上去的……（把槍拿給被告時，是否有作槍枝保
    養或其他的動作？）沒有，那把槍放在我家好幾年了……（
    除把槍交給被告外，還有交付何東西？）籃子，裡面裝鋼珠
    ，裡面還有裝什麼我不清楚……（被告是否使用過這把土造
    獵槍？）沒有……（槍拿給被告時，如何跟他說？）我是在
    家裡的門口將槍交給他，我跟他說這個放在車上，他就拿去
    放在車上」云云（見原審卷第49頁）。惟證人徐志銘在偵查
    中結證卻稱：「我沒有使用過扣案的那一把槍，也沒有用那
    把槍去打過飛鼠，我在南投也沒有跟沙興華去打過飛鼠，我
    跟沙興華認識約3、4年」等語（見偵查卷第30至31頁），二
    人供述情節，顯有差異。又如前述，查獲槍枝之警員即證人
    黃立行、邱立賢均於原審結證：查獲槍枝當時，有檢視槍枝
    內還有子彈火藥等情（見原審卷第55、59頁），即該改造土
    造獵槍於查獲時係處於使用狀態中，而證人潘素華卻於原審
    結證稱：伊沒有使用過獵槍的經驗，也不會裝填火藥子彈等
    語（見原審卷第49、50頁），潘素花於警詢並稱係被告教導
    伊如何使用該獵槍，則可見該獵槍當係由被告所裝填火藥而
    在使用中。是證人潘素華上開於偵查及原審之證詞，無非事
    後欲迴護被告之詞，應非事實，自不足採信。
  (五)按除急迫情況並經記明筆錄者外，訊問被告時應全程連續錄
    音，必要時並應全程連續錄影，刑事訴訟法第100條之2準用
    同法第100條之1第1項定有明文。所謂未全程連續錄音，其
    情形包含自公權力拘束（如逮捕、拘提等）之時起即未錄音
    ；筆錄記載之詢問時間較長，而實際錄音之時間較短；錄音
    內容含混雜亂而難聽辨；筆錄部分內容因操作失當而遭消音
    或覆蓋，及錄音內容中間或部分有暫停錄音等各情形在內。
    考其立法目的，在於建立詢問筆錄之公信力，旨在輔助筆錄
    之不足，並擔保詢間程序之合法正當，亦即在擔保被告對於
    詢問之陳述，係出於自由意思及筆錄所載內容與其陳述相符
    ，如被告之陳述係基於自由意思而非出於不正之方法，且其
    陳述與事實相符，縱令對之詢問時未經全程錄音，或事後無
    法提出錄音帶以供法院勘驗比對，致公務員實施詢問程序不
    無瑕疵，惟仍難謂其供述之筆錄，絕對不具證據能力（最高
    法院93年度台上字第1721號、93年度台上字第4525號判決意
    旨參考）。次按被告以外之人（包括證人、鑑定人、告訴人
    、被害人及共同被告等）於檢察事務官、司法警察官或司法
    警察調查中所為之陳述，與審判中不符時，其先前之陳述具
    有較可信之特別情況，且為證明犯罪事實存否所必要者，得
    為證據，刑事訴訟法第159條之2定有明文。查本件證人潘素
    花於警詢以犯罪嫌疑人身分接受調查詢問時之供述，與其於
    原審及本院審理結證之供述固有前後陳述不符之情形，即證
    人潘素花於原審翻異警詢所自承伊與被告同受伊表哥贈送扣
    案改造土造獵槍、火藥等物及被告曾以該槍枝打過獵之供詞
    而改證稱：「（為何在警察局說這把槍是你表哥送給被告和
    你的？）我有講這樣的話，但是當時我喝酒醉了，我就亂講
    ，我製作筆錄快完成時，我有告訴警察可不可以不要作筆錄
    了，事實的真相完全不同，不是這樣的。（警詢中說被告有
    使用過這把獵槍，是否有講過？）我有講，但是當時我喝酒
    醉了，我後來清醒了，才知道我有講。（在警詢時說土造獵
    槍平常都是被告或其他人在保管，是否有講？）有。」等語
    （見原審卷第51至52頁），於本院則證稱：查獲當天上午伊
    有喝了高梁、小米酒，還有啤酒，全部酒摻在一起喝，當天
    伊真的喝醉，後來伊被攔下來，跟著上警車，然後去警局做
    筆錄，將近三個小時（按參照警詢筆錄所載，被告之警詢時
    間係從當日16時30分許至18時20分止，潘素花之警詢時間則
    係從18時起至19時止，顯然潘素花係將停留在警局之時間一
    併算入其製作筆錄之時間），警察跟伊講山地話，他就叫我
    簽名，然後伊簽名後就回去了，製作筆錄過程，伊有仔細看
    筆錄內容，伊跟警察說伊講錯了，不是這樣，警察說沒有關
    係，叫伊簽名後就可以回去，那時候因為伊身體不舒服想吐
    ，所以簽名完就回去了云云，但又證稱：警詢筆錄內容是伊
    亂講的，不是筆錄記錯等語（見本院卷第58頁正、背面）。
    雖經原審勘驗潘素花之警詢錄影光碟，該錄影固有收音不清
    ，光碟有部分遭磨損，僅有5分多鐘之畫面等情，製有勘驗
    筆錄附卷（見原審卷第31頁），惟可確認警方於潘素花製作
    筆錄時確實有依法錄影錄音，僅是錄影光碟保存不善而無法
    呈現全貌而已，況證人潘素花於原審及本院均證稱警詢筆錄
    之內容確實係伊自己所說，並非警詢筆錄內容記錯等語，則
    潘素花之警詢筆錄內容既係依潘素花自己之供述而為記載，
    並未有記載錯誤之情形，則縱使警詢錄影光碟保存不善而無
    法呈現全貌，亦不影響潘素花警詢筆錄內容記載之真實性。
    又據負責製作警詢筆錄之員警黃立行於原審結證稱：製作潘
    素花筆錄時，並未使用不當方法，潘素花當時精神狀況很正
    常，講話也很正常，有請1個議員來關心，可以看到製作筆
    錄之情形等語（見原審卷第58頁），而證人潘素花於本院亦
    自承伊於警詢製作筆錄之前，確實有叫伊朋友找議員到場，
    筆錄製作中途，議員來到警局等情（見本院卷第58頁背面）
    ，參以潘素花既能於製作筆錄前通知友人委請議員到場關心
    ，又稱伊有仔細看過警詢筆錄，有告訴員警伊說錯了，實情
    不是這樣等語，顯見潘素於被查獲時之意識非常清楚，能為
    自我保護之措施，並無如其所說酒醉而胡言亂語之情形，而
    潘素花既是有關係背景之人，並有議員到場關切，益見潘素
    花之警詢供述，並無警方不當取供之情形，乃係出於潘素花
    之任意性而為陳述。更何況對照上揭被告之警詢供述，亦有
    部分與潘素花於警詢之供述相符者，可見潘素花之警詢供述
    ，是在無防衛心下所為之自由陳述，所稱酒醉而亂說云云，
    自不可採。本院審酌潘素花於警詢中之供述距案發日較近，
    當時記憶自較深刻，可立即反應所知，不致因時隔日久而遺
    忘案情；且較無來自被告或其他成員同庭在場之壓力而出於
    虛偽不實之指證，或事後串謀而故為迴護被告之機會，揆諸
    上開說明，潘素花於警詢中所為之陳述，客觀上應具有較可
    信之特別情況，且亦為證明犯罪事實存否所必要，依上揭規
    定，其於警詢中之證言較諸偵查、原審或本院所證可信，自
    有證據能力，而得為不利於被告之佐證。另被告於本院固聲
    請傳訊證人劉永華以證明查獲當日潘素花確實事前有喝醉酒
    之情，惟劉永華所證與本院前開認定不合，且係劉永華無任
    何佐證之片面之詞，要無足採，併予敘明。
  (六)被告雖辯稱其為中度肢障者，在平地已無法行動自如，自不
    可能持槍於山上追逐獵物等詞，並提出中華民國身心障礙手
    冊影本一件為證（見原審卷第25、28頁），惟被告已自承確
    有與潘素花之姪子上山打獵等情，僅是辯稱伊在烤肉云云，
    可見被告並非不能上山，且以獵槍打獵，本可長距離狩獵，
    不一定須追逐獵物，並非如持刀械般須近身接近獵物狩獵，
    況被告既能上下車及親自駕車自如，縱使是中度肢障，亦非
    完全不能行動，其就此所辯及所證，自不足為其有利之認定
    。
  (七)綜上所述，被告犯罪事證明確，其所否認與辯解無非卸責飾
    詞，委無可採，其犯行已堪認定，應依法科。
三、比較新舊法：
    被告非法持有槍枝、火藥之繼續犯行為（94年3月23日）後
    ，刑法業於94年2月2日修正公布，於95年7月1日施行。按行
    為後法律有變更者，適用行為時之法律，但行為後之法律有
    利於行為人者，適用最有利於行為人之法律，現行刑法第2
    條第1項訂有明文。此條規定乃與刑法第1條罪刑法定主義契
    合，而貫徹法律禁止溯及既往原則，係規範行為後法律變更
    所生新舊法律比較適用之準據法，是刑法第2條本身雖經修
    正，但刑法第2條既屬適用法律之準據法，本身尚無比較新
    舊法之問題，應一律適用裁判時之現行刑法第2條規定，以
    決定適用之刑罰法律，先予辨明。又以本次刑法修正之比較
    新舊法，應就罪刑有關之共犯、未遂犯、想像競合犯、牽連
    犯、連續犯、結合犯，以及累犯加重、自首減輕暨其他法定
    加減原因（如身分加減）與加減例等一切情形，綜其全部罪
    刑之結果而為比較（最高法院95年5月23日95年度第8次刑庭
    會議決議可資參照）。經查：
  (一)被告前受有期徒刑之執行完畢，於 5年內故意再犯本件有期
    徒刑以上之罪，依照最高法院97年度第 2次刑事庭會議決議
    意旨，無論依修正前刑法第47條或修正後第47條第 1項之規
    定均構成累犯，即無有利或不利之情形，毋庸依刑法第 2條
    第1項規定為新舊法之比較。而應依一般法律適用原則，適
    用裁判時刑法第47條第1項規定，論以累犯。
  (二)被告行為後，刑法第55條前段想像競合犯之規定，亦於94年
    1月7日修正公布為「一行為而觸犯數罪名者，從一重處斷，
    但不得科以較輕罪名所定最輕本刑以下之刑」。惟此為法理
    之明文化，無關係對被告有利、不利，應逕行適用裁判時之
    法律（最高法院95年第21次刑事庭會議決議）。
  (三)關於易刑處分之易服勞役折算標準部分，並不包括在最高法
    院刑事庭會議決議之「綜其全部罪刑之結果而為比較」之範
    圍，應依修正後刑法第2條第1項之規定另為比較，即易服勞
    役折算標準部分適用刑法第42條第3項規定以新臺幣1千元、
    2千元或3千元之易服勞役折算標準，較之修正前第42條第2
    項之規定對被告有利。
  (四)刑法第59條關於刑之酌減之規定，亦於94年2月2日修正公布
    ，於95年7月1日生效施行，惟因該條規定，為法院就刑之酌
    減審認標準見解之明文化，非屬法律之變更，自無刑法第2
    條第1項新舊法比較適用問題，此有最高法院95年5月23日刑
    事庭第8次會議決議可參。
  (五)案件是否宣告緩刑，乃法官於裁判時，就當時存在之緩刑規
    定，審酌緩刑之效果是否適當，始為宣告。故被告行為後，
    法律對於緩刑之效力是否及於從刑之規定若有增訂或變更者
    ，當以裁判時法律之規定為準，並無比較新舊法適用之問題
    。最高法院95年度第8次刑事庭會議決議「犯罪在新法施行
    前，新法施行後，緩刑之宣告，應適用新法第74條之規定」
    ，亦同斯旨。
四、論罪科刑：
  (一)核被告所為，係犯槍砲彈藥刀械管制條例第8條第4項未經許
    可持有獵槍罪及同條例第13條第4項未經許可持有彈藥之主
    要組成零件罪。被告係同時受潘素花之表哥贈送交付而以一
    行為非法持有該改造土造獵槍及火藥，為想像競合犯，應從
    一重之未經許可持有獵槍罪處斷。公訴人就被告所犯未經許
    可持有彈藥之主要組成零件（即火藥）罪部分，於起訴法條
    雖未論及，惟起訴事實已記載被告持有火藥而經查獲明確，
    且二者間屬裁判上一罪關係，自應由本院審理一併審理。又
    被告係自93年底某日受交付而未經許可持有扣案改造土造獵
    槍，其行為繼續至94年3月23日查獲時終了，自應逕適用94
    年1 月26日修正公布施行之槍砲彈藥刀械管制條例第8條第4
    項規定處斷，並無比較新舊法問題。
  (二)被告前於91年間因偽造文書罪，經臺灣南投地方法院判處有
    期徒刑3月確定，於91年4月9日易科罰金執行完畢（公訴意
    旨誤認為同年月21日），此有台灣高等法院被告前案紀錄表
    各1紙在卷可憑，其於5年以內故意再犯本罪，應依刑法第47
    條第1項累犯規定加重其刑。
  (三)又被告非原住民身分，惟因與原住民身分之潘素花同居並生
    子，因而與原住民共同生活，習於上山打獵，乃有本件持有
    獵槍犯行，犯罪之情狀可憫恕，爰依刑法第59條之規定，減
    輕其刑，並依法先加其刑而後減之。
  (四)原審以本件被告既僅有短暫轉手上開獵槍，證人潘素花之警
    詢筆錄自不得為證據，本件公訴意旨所訴被告未經許可持有
    可發射金屬具殺傷力之槍枝之罪嫌尚有不足云云，遽為被告
    無罪判決之諭知，自難謂洽，檢察官上訴意旨執此指摘原判
    決諭知無罪為不當，為有理由，自應由本院將原判決撤銷改
    判。
  (五)爰審酌被告持有獵槍係在原住民居住之山區狩獵，並非用以
    其他不法目的，惟犯罪後否認犯行等一切情狀，量處如主文
    第2項之刑罰，罰金部分並諭知易服勞役之折算標準。
  (六)按（修正前）刑法第74條第2款（即修正後第74條第 1項第2
    款）所稱：「 5年以內」未曾受有期徒刑以上刑之宣告，應
    以後案宣示判決之時，而非以後案犯罪之時，為其認定之基
    準；即後案「宣示判決時」既已逾前案有期徒刑執行完畢或
    赦免後5 年以上，雖後案為累犯，但累犯成立之要件與宣告
    緩刑之前提要件（即刑法第74條第1款、第2款所示之情形）
    本不相同，且法律亦無限制累犯不得宣告緩刑之規定。故成
    立累犯者，若符合緩刑之前提要件，經審酌後，認其所宣告
    之刑以暫不執行為適當者，仍非不得宣告緩刑（最高法院92
    年11月25日第18次刑事庭會議決議意旨參照）。查本案被告
    之前案偽造文書罪經宣告有期徒刑 3月確定，並於91年4月9
    日易科罰金執行完畢，惟其本案於93年 3月23日再犯有期徒
    刑以上之罪，而於100年1月19日經本院判決有罪，並受 2年
    以下有期徒刑之宣告，其所犯本案固係累犯，但法院於宣示
    裁判時，距前案有期徒刑執行完畢已逾5年，亦即被告前案
    受有期徒刑之宣告並執行完畢後，5五年以內未曾再受有期
    徒刑以上刑之宣告，則其本案仍符合修正後刑法第74條第1
    項第 2款所定宣告緩刑之要件，是本案於裁判時自非不得宣
    告緩刑。本院審酌被告非原住民身分，惟因與原住民身分之
    潘素花同居並生子，因而與原住民共同生活，習於上山打獵
    ，且本案被告係因與同居人潘素花共同受具原住民身分之潘
    素花表哥生前之贈送交付，乃有本件持有獵槍、火藥之犯行
    ，本案復未查得被告有持有改造土造獵槍枝作其他非法使用
    之事證，是被告之犯罪惡性尚不大，參以原住民因生活上需
    要之持有使用獵槍行為，已經除罪化，而被告經歷自94年迄
    今之訟累教訓，當知所警惕，且其為中度肢障者，有其提出
    中華民國身心障礙手冊影本一件為證，本院信其尚無再犯之
    虞，認前開對其宣告之刑，以暫不執行為適當，爰併宣告緩
    刑4年，同時應向公庫支付新臺幣5萬元，及依刑法第93條第
    1 項規定，諭知緩刑期間付保護管束，以啟自新及節制其日
    後再有不當之行為。
  (七)扣案改造土造獵槍1枝、火藥220公克（含罐重，經送鑑定其
    淨重0.72公克，經取0.23公克鑑定用罄，餘0.49公克），均
    係屬違禁物，併依法宣告沒收之；至於扣案之鋼珠子彈1.1
    公斤（含罐重）及通槍條1支、盛裝上開火藥、鋼珠之罐子
    各1個，雖非違禁物，但係被告受贈而所有之物，且係供持
    有使用扣案改造土造獵槍之射擊所用（或盛裝），爰依刑法
    第38條第1項第2款規定宣告沒收。
據上論斷，應依刑事訴訟法第369條第1項前段、第364條、第299
條第1項前段，槍砲彈藥刀械管制條例第8條第4項、第13條第4項
，刑法第11條前段、第2條第1項、第55條、第47條第 1項、第59
條、第42條第3項、第74條第1項第2款、第2項第4款、第93條第1
項、第38條第1項第1款、第2款，判決如主文。
本案經檢察官謝岳錦到庭執行職務。
中    華    民    國   100    年    1     月    19    日
            刑事第五庭  審判長法  官  趙  春  碧
                              法  官  林  宜  民
                              法  官  賴  恭  利
上列正本證明與原本無異。
檢察官、被告均得上訴。
如不服本判決應於收受送達後10日內，向本院提出上訴書狀，其
未敘述上訴理由者，並得於提起上訴後10日內向本院補提理由書
(均須按他造當事人之人數附繕本)「切勿逕送上級法院」。
                              書記官  林  育  萱
中    華    民    國   100    年    1     月    19    日
附錄本案所犯法條：
槍砲彈藥刀械管制條例第8條第4項：
未經許可，製造、販賣或運輸鋼筆槍、瓦斯槍、麻醉槍、獵槍、
空氣槍或第4條第1項第1款所定其他可發射金屬或子彈具有殺傷
力之各式槍砲者，處無期徒刑或5年以上有期徒刑，併科新臺幣1
千萬元以下罰金。
未經許可，轉讓、出租或出借前項所列槍枝者，處5年以上有期
徒刑，併科新臺幣1千萬元以下罰金。
意圖供自己或他人犯罪之用，而犯前二項之罪者，處無期徒刑或
7年以上有期徒刑，併科新臺幣1千萬元以下罰金。
未經許可，持有、寄藏或意圖販賣而陳列第1項所列槍枝者，處3
年以上10年以下有期徒刑，併科新臺幣700萬元以下罰金。
第1項至第3項之未遂犯罰之。
槍砲彈藥刀械管制條例第13條
未經許可，製造、販賣或運輸槍砲、彈藥之主要組成零件者，處
 3 年以上10 年以下有期徒刑，併科新台幣 700 萬元以下罰金
。
未經許可，轉讓、出租或出借前項零件者，處 1 年以上 7 年以
下有期徒刑，併科新台幣 500 萬元以下罰金。
意圖供自己或他人犯罪之用，而犯前 2 項之罪者，處 5 年以上
有期徒刑，併科新台幣 1000 萬元以下罰金。
未經許可，持有、寄藏或意圖販賣而陳列第 1 項所列零件者，
處 6 月以上5 年以下有期徒刑，併科新台幣 300 萬元以下罰金
。
第 1 項至第 3 項之未遂犯罰之。